【裁判字號】    88,易,2476
【裁判日期】    890119
【裁判案由】    詐欺
【裁判全文】
臺灣桃園地方法院刑事判決                        八十八年度易字第二四七六號
    公  訴  人  臺灣桃園地方法院檢察署檢察官
    被      告  乙○○
右列被告因詐欺案件，經檢察官提起公訴（八十八年度偵字第六二００號），本院判
決如左：
        主  文
乙○○無罪。
        理  由
一、公訴意旨略以：被告乙○○於民國八十七年三月十日，招組民間互助會一組，前
    者每月十日在桃園縣中壢市遠東百貨公司內開標，每組每會新台幣一萬元，竟意
    圖為自己不法之所有，基於概括之犯意，自民國八十七年六月十日起，連續冒用
    會員呂學茂、丁○○等人之名義標得會款，致使其他不知情之會員甲○○、周秀
    芬、薛惠霜等人陷於錯誤，陸續按月繳交會款與林女。嗣於民國八十七年十月間
    ，林女終因負擔不起龐大會款壓力，該會遂告停標清理，甲○○等人始知受騙，
    因認被告涉犯刑法第三百三十九條第一項之罪嫌云云。
二、按犯罪事實應依證據認定之，無證據不得推定其犯罪事實，刑事訴訟法第一百五
    十四條定有明文。又認定不利於被告之事實，須依積極證據，苟積極證據不足為
    不利於被告事實之認定時，即應為有利於被告之認定，更不必有何有利之證據，
    最高法院三十年上字第八一六號著有判例可資參照。又按刑法上詐欺罪之成立，
    以意圖為自己不法之所有，以詐術使人將本人或第三人之物交付為要件；所謂以
    詐術使人交付，必須被詐欺人因其詐術而陷於錯誤，若所用方法不能認為詐術，
    亦不致使人陷於錯誤，即不構成該罪（最高法院四十六年台上字第二六０號判例
    參照）。
三、經核公訴人認定被告右揭犯罪，無非係以右揭事實業據被害人甲○○指訴甚詳，
    核與證人薛惠霜、周秀芬到庭結證之情節相符，質之被告亦自承渠找不到那些死
    會會員，苟被告所辯可採，自無不能找到各該會員到場說明之理，所辯自難採信
    ，此外並有會員名冊影本、存證信函影本等文件在卷可稽云云，為其主要論據。
    訊據被告則堅決否認右開犯行，辯稱：伊沒有冒標之行為，死會非屬死會會員自
    己標走，即係伊徵得其他會員（即丙○○、丁○○、黃慧玲、戊○○四人）同意
    所標得等語。經查：依被告所庭呈本院之互助會單顯示，其所起之右開互助會自
    開標伊始共有戊○○、徐麗君、黃慧玲、鄧曉芬、丁○○、丙○○、林慧芬等七
    人自八十七年四月十日起依順得標。然告訴人吳梅月及證人趙意萍均於本院陳稱
    鄧曉芬、林慧芬係渠等在遠東百貨公司中壢分公司之同事，鄧曉芬、林慧芬確均
    有以二千六百元得標，亦有拿到得標金，而徐麗君亦經渠等連絡，確係伊自己去
    標得會款等語，可見死會中之鄧曉芬、林慧芬及徐麗君之部分均無冒標之問題。
    另公訴人所謂告訴人之指訴與證人薛惠霜證言相符，然證人薛惠霜於偵訊時係證
    稱「．．．我們打電話問呂學茂，呂某說他在第三會就退掉這個會，他的會由黃
    慧玲接替．．．」、「．．．查證結果丙○○示乙○○是借他名義把會標走．．
    ．」，可見被告辯稱黃慧玲有頂呂學茂的會屬實，亦可見丙○○確有借標給被告
    ，此亦與被告所辯相符，非惟如此，證人丙○○亦於本院證稱被告確有向伊借標
    ，且跟伊說伊嗣後仍只要繳交活會的會錢每月一萬元，伊仍可領相當尾會時得標
    標之標金等語，可見被告亦無假冒丙○○名義標會。另據戊○○立據表示其確有
    於八十七年四月請被告代為標會，丁○○則立據表示其確有於八十七年八月將右
    開互助會之權利義務轉讓予被告。綜上，被告實無假冒右開七得標人之名義標會
    之情，且被告縱無法將各該死會會員均通知到庭，然被告本有保持緘默之權，更
    無自證其罪之義務，遑論其亦已於本院審理期間取得上開死會會員之書面字據，
    公訴人不得以「苟被告所辯可採，自無不能找到各該會員到場說明之理」云云，
    即論斷被告之罪行。此外，復查無其他積極證據，足以證明被告有何上開犯行，
    被告犯罪尚屬不能證明，衡諸首開法條及判例要旨，自應依法諭知無罪之判決。
據上論斷，應依刑事訴訟法第三百零一條第一項，判決如主文。
本案經檢察官洪景明到庭執行職務
中      華      民      國      八十九    年    一      月      十九    日
                                臺灣桃園地方法院刑事第一庭
                                      法  官    曾  雨  明
右正本證明與原本無異。
如不服本判決，應於判決送達後十日內向本院提出上訴狀( 應附繕本 )，上訴於
臺灣高等法院。
                                      書記官    戴  育  萍
中        華        民        國   八十九   年    一    月    二十八    日


司法院資訊處製作；財團法人民間司法改革基金會備份。
